臺灣高等法院高雄分院刑事判決　　　　100年度上訴字第316號
上　訴　人
即　被　告　許于暄
指定辯護人　義務辯護人游淑惠　律師
上列上訴人因毒品危害防制條例案件，不服臺灣高雄地方法院99
年度訴字第1143號中華民國99年12月23日第一審判決（起訴案號
：臺灣高雄地方法院檢察署98年度偵字第28687 號、第33716 號
），提起上訴，本院判決如下：
    主  文
原判決撤銷。
許于暄共同犯販賣第二級毒品罪，處有期徒刑肆年；扣案之U-ST
YLE 牌手機壹支（含門號0000000000號SIM 卡）沒收
，共同販毒所得新臺幣壹仟元應與鍾坤霖連帶沒收。
    事  實
一、鍾坤霖（綽號鐵枝、小鐵，已經原審判刑確定）明知甲基安
    非他命係經公告列為毒品危害防制條例第2 條第2 項第2 款
    之第二級毒品，不得持有、販賣，竟意圖營利，基於販賣第
    二級毒品甲基安非他命之犯意，於不詳時間、地點向不詳之
    人販入不詳數量之第二級毒品甲基安非他命，並以其所有U-
    STYLE 牌門號0000000000號行動電話（下稱系爭電話）作為
    販毒之聯絡工具，許于瑄係鍾坤霖之女友，與鍾坤霖共同意
    圖營利，基於販賣第二級毒品甲基安非他命之犯意聯絡，於
    98年9 月22日下午，由葉怡辰撥打系爭電話聯絡鍾坤霖洽購
    第二級毒品甲基安非他命，鍾坤霖與葉怡辰約定在高雄市○
    ○區○○路116 號前交易，由葉怡辰駕駛車牌號碼ZK-8510
    號自小客車在場等候，鍾坤霖即在高雄市○○區○○路116
    號6 樓許于瑄之租居處，將新台幣（下同）1,000 元量之甲
    基安非他命用塑膠袋包覆，並將一根香菸之濾嘴拔出後，把
    甲基安非他命塞入該處，以為偽裝，再交由許于瑄下樓將該
    偽裝之香菸交付葉怡辰，並向葉怡辰收取2,000 元，作為當
    日及同年9 月19日交易之代價。嗣經警對鍾坤霖實施通訊監
    察，並於98年9 月22日18時許，持臺灣高雄地方法院所核發
    之搜索票，在高雄市○○區○○路116 號6 樓住處實施搜索
    ，並扣得上開系爭電話（U-STYLE 牌）、鍾坤霖所有之現金
    22,800元（內含販毒所得）等物，而查悉上情。
二、案經高雄市政府警察局移送臺灣高雄地方法院檢察署檢察官
    偵查起訴。
    理  由
甲、程序方面：
一、卷附高雄市立凱旋醫院濫用藥物尿液檢驗報告2 紙（檢體編
    號：L10-059 、L10-060 ）、高雄市立凱旋醫院濫用藥物成
    品檢驗鑑定書2 紙，此類文書，係被告以外之人於審判外之
    書面陳述，依刑事訴訟法第159 條第1 項之規定，屬於傳聞
    證據，惟於立法理由明確說明，該條所謂「除法律有規定者
    」外，尚包括同法第159 條之1 至159 條之5 及第206 條等
    規定。本件鑑定係檢察官囑託機關所為之鑑定，所鑑定之結
    果，鑑定人依刑事訴訟法第206 條所出具之鑑定報告，係刑
    事訴訟法第159 條第1 項所指例外規定，有證據能力。且被
    告對於該鑑定報告亦表示同意為證據，則依據刑事訴訟法第
    159 條之5 第1 項規定，自得為證據。
二、卷附高雄市政府警察局刑警大隊搜索扣押筆錄、扣押物品目
    錄表（受執行人：許于暄、鍾坤霖），此類文書係被告以外
    之人於審判外所做之書面陳述，屬於傳聞證據。惟其本質上
    屬公務員本於職權所為，其正確性及可信性頗高，如有錯誤
    亦可請求更正，應屬159 條之4 第1 款由公務員職務上所製
    作之紀錄或證明文書，具有證據能力。
三、按被告以外之人於審判外之陳述，雖不符刑事訴訟法第159
    條之1 至之4 之規定，然經當事人於審判程序同意作為證據
    ，法院審酌該言詞陳述或書面陳述作成時之情況，認為適當
    者，亦得為證據。又當事人、代理人或辯護人於法院調查證
    據時，知有第159 條第1 項不得為證據之情形，而未於言詞
    辯論終結前聲明異議者，視為有前項之同意。刑事訴訟法第
    159 條之5 定有明文。查本案所引用之相關證據資料除上開
    書證外之其他證據（詳後引證據），其中各項言詞或書面傳
    聞證據部分，縱無刑事訴訟法第159 條之1 至第159 條之4
    或其他規定之傳聞證據例外情形，業經本院審理時予以提示
    並告以要旨，且各經檢察官、辯護人及被告鍾坤霖、許于暄
    表示意見，當事人已知上述證據乃屬傳聞證據，而未於言詞
    辯論終結前對該等證據聲明異議，本院審酌上開證據作成時
    之情況，並無違法取證或其他瑕疵，認為以之作為證據為適
    當，而具有證據能力。
乙、實體方面：
一、訊據上訴人即被告許于暄於本院100 年9 月5 日審理時坦承
    上開共同販賣第二級毒品犯行不諱，且查：
  (一)證人葉怡辰於偵查時結證稱：於98年9 月22日交易之毒品，
    是以塑膠袋內裝安非他命，並把香菸濾嘴拔開後，將安非他
    命塞在裡面，當時被告許于暄是拿一根菸給我，並收了2,00
    0 元，就離開了，我們沒有說任何話等語（見偵查卷(二)第58
    頁）；其於原審99年12月1 日審理時結證稱：我於98年9 月
    22日打電話給鍾坤霖，要購買甲基安非他命，與鍾坤霖講好
    購買金額及交易之時間、地點，地點是在靠近博愛路的被告
    租屋處住宅樓下。而我之前並不認識許于暄，只於98年9 月
    22日那一次見面，是許于暄拿給我要購買的甲基安非他命，
    甲基安非他命是放在香菸裡面，也就是把香菸的濾嘴頭拿出
    ，改放以塑膠袋包覆之甲基安非他命在裡面。當時許于暄走
    近車子，我就搖下車窗，並交付錢2,000 元，同時許于暄就
    交給我一根香菸。又自該香菸的外觀上看起來，與一般香菸
    一樣，但仔細看就會看到有塑膠袋在頭的地方。又許于暄是
    拿一根香菸給我，並未以香菸盒裝著該香菸。許于暄拿菸給
    我時，我並未與她溝通、講話等語（見原審審訴卷第116 頁
    至第124 頁）。依上可知，被告許于暄係將該一根香菸（即
    偽裝成香菸之甲基安非命）交予葉怡辰，並向葉怡辰收取2,
    000 元，而該偽裝成一根香菸，並未以香菸盒裝著。從而，
    被告許于暄於原審辯稱：我是拿一個香煙盒給葉怡辰云云，
    顯係避重就輕之詞，不足採信。
  (二)被告許于暄供稱：我自98年2 月間至4 月間止起，有施用第
    二級毒品甲基安非他命。又於98年9 月22日18時40分許，因
    遭警方盤檢後到我住處富農路116 號6 樓，自我身上取出安
    非他命1 包等語（見原審聲羈卷第7 頁至第10頁、警卷第18
    頁至第21頁）；且被告許于暄於98年9 月22日為警查獲，經
    採集其排放之尿液，送請高雄市立凱旋醫院檢驗結果，呈現
    甲基安非他命陽性反應，有高雄市立凱旋醫院98年10月12日
    濫用藥物尿液檢驗報告1 紙在警卷(一)第64頁可考；足見被告
    許于暄於98年9 月22日前，早已接觸、施用甲基安非他命，
    並知毒品形狀；且被告許于暄亦自承確知被告鍾坤霖有施用
    毒品之習性。準此，並證人葉怡辰前開所述，被告許于暄僅
    交付一根香菸，未以香菸盒裝著，該偽裝之香菸仔細看，就
    會看到頭的地方有塑膠袋在裡面等情互核以觀，被告許于暄
    自其租住處高雄市○○區○○路116 號6 樓下樓，走近葉怡
    辰之自小客車，期間已知悉被告鍾坤霖欲其交付予葉怡辰之
    物品，應為甲基安非他命而非單純之香菸甚明。
  (三)被告許于暄於原審98年9 月23日羈押庭時供稱：「（為何要
    拿一根香菸給人，並裝在盒子內，妳不覺得奇怪？）我心裡
    大概清楚那是什麼東西。」、「（你知道鍾坤霖沒有職業，
    那妳覺得他這樣送東西的舉動，是在做什麼？）送藥，但不
    知道是什麼藥。」、「（那這樣看來妳應該知道昨天是幫鍾
    坤霖送藥下去？）那時我剛睡醒，所以剛開始我不知道，是
    到樓下我才知道。」、「（為何妳知道了，還要幫他拿藥下
    去？）這是第一次，之前也沒有過，我也不知道這嚴重性。
    」等語（見原審聲羈卷第7 頁至第10頁），益徵被告許于暄
    確知悉鍾坤霖係販賣第二級毒品甲基安非他命予葉怡辰。是
    被告許于暄係基於與被告鍾坤霖共同販賣第二級毒品甲基安
    非他命之犯意聯絡，交付該偽裝成香菸之甲基安非他命予葉
    怡辰，並收取該次與前次（即98年9 月19日）交易之代價計
    2,000 元。從而，被告許于暄於原審時辯稱：不知道所交付
    予葉怡辰是毒品，並無共同或幫助之故意等語，應屬事後推
    諉之詞，難以採信。
  (四)綜上所述，足見被告許于暄於原審所辯，顯係卸責之詞，不
    足採信。本件事證明確，被告許于暄於上開時、地，有與鍾
    坤霖共同販賣第二級毒品甲基安非他命給葉怡辰1 次之犯行
    ，堪以認定。
二、毒品危害防制條例第4 條，經立法院修正後，於98年5 月20
    日由總統公布，已於98年11月20日生效施行，本件被告許于
    暄犯罪時間為98年9 月22日，係在98年11月20日生效施行前
    ，故本案應依刑法第2 條第1 項「按行為後法律有變更者，
    適用行為時之法律，但行為後之法律有利於行為人者，適用
    最有利於行為人之法律」之規定，依「從舊從輕」原則而為
    新舊法比較適用。而毒品危害防制條例第4 條第2 項原規定
    ：「製造、運輸、販賣第二級毒品者，處無期徒刑或7 年以
    上有期徒刑，得併科新臺幣7 百萬元以下罰金」；修正後同
    條例第4 條第2 項規定：「製造、運輸、販賣第二級毒品者
    ，無期徒刑或7 年以上有期徒刑，得併科新臺幣1 千萬元以
    下罰金。」因此新舊法比較結果，修正後之毒品危害防制條
    例第4 條第2 項規定顯然較不利於被告許于暄，依刑法第2
    條第1 項前段規定，本件自應適用98年5 月20日修正前之毒
    品危害防制條例第4條 第2 項規定。
三、按甲基安非他命為毒品危害防制條例第2 條第2 項第2 款所
    規定之第二級毒品，不得非法販賣之。核被告許于暄與鍾坤
    霖販賣甲基安非他命所為，係犯98年5 月20日修正前之毒品
    危害防制條例第4 條第2 項之販賣第二級毒品罪。其販賣而
    持有甲基安非他命之低度行為，應為販賣之高度行為所吸收
    ，不另論罪。按「刑法上之幫助犯，係指以幫助之意思，對
    於正犯資以助力，而未參與實施犯罪之行為者而言，如就構
    成犯罪事實之一部，已參與實施即屬共同正犯…」、「以幫
    助他人犯罪之意思而參與犯罪構成要件之行為者，為正犯而
    非從犯」（最高法院49年台上字第77號、46年台非字第17號
    判例意旨參照）。查被告許于暄係將第二級毒品甲基安非他
    命交付葉怡辰，並收取價金，是其所為非僅助成他人犯罪之
    實現，而已參與犯罪構成要件之行為，應屬共同正犯；是起
    訴意旨認被告許于瑄以幫助之犯意，而為交付甲基安非他命
    之行為，構成販賣第二級毒品之幫助犯，容有未洽。被告鍾
    坤霖與被告許于暄彼此間，就上開販賣第二級毒品予葉怡辰
    1 次之犯行，互有犯意聯絡及行為分擔，應論以共同正犯。
    然若未分別行為人販賣毒品之數量、次數、獲利金額及所造
    成之危害，一律處以法定之重刑，自非罰其所當罰之刑事政
    策目的，亦非阻絕毒害之唯一方法。查被告許于暄僅係因受
    被告鍾坤霖所託，並非主要販賣毒品之人，參與次數為1 次
    ，販賣價格為1,000 元，且亦非實際取得犯罪利益之人；是
    衡諸被告許于暄之犯罪情狀，縱依毒品危害防制條例第4 條
    第2 項最低刑度7 年以上有期徒，猶嫌過重，難謂符合罪刑
    相當性及比例原則，在客觀上情節尚可認顯可憫恕，爰依刑
    法第59條之規定，就被告許于暄所犯販賣第二級毒品罪予以
    酌量減輕其刑。
四、原判決就被告許于暄部分，以被告許于暄罪證明確，因予論
    罪科刑，固非無見；惟查：(一)毒品危害防制條例第4 條經立
    法院修正後，於98年5 月20日由總統公布，於98年11月20日
    生效施行，本案應依刑法第2 條第1 項規定，予以新舊法比
    較適用；原判決未為新舊法比較，逕行適用修正後之毒品危
    害防制條例規定，尚有未恰。(二)被告許于暄於本院100 年9
    月5 日審理時坦承與鍾坤霖共同販賣第二級毒品甲基安非他
    命給葉怡辰1 次犯行，其犯罪後態度顯與於原審時不同，依
    刑法第57條第10款犯罪後之態度可作為科刑輕重之參考，原
    判決未及於此，亦有未恰。被告許于暄上訴意旨，以量刑過
    重為由，指摘原判決該部分不當，雖無理由，然原判決關於
    被告許于暄部分既有上開可議之處，自屬無可維持，應由本
    院將原判決關於被告許于暄部分予以撤銷改判。爰審酌被告
    許于暄明知甲基安非他命為政府明令禁止持有、販賣之第二
    級毒品，且易使人上癮，竟為牟私利而販賣甲基安非他命，
    殘害國民身心健康，足使社會施用毒品人口增加，而相對提
    高社會負成本，減損勞動生產力，影響社會層面至深且鉅，
    被告許于暄參與程度非深，且考量本案被告販售第二級毒品
    之次數及販賣所得獲利非豐，及其犯罪之動機、目的、手段
    、智識程度、生活狀況等一切情狀，量處有期徒刑4 年。又
    扣案現金22,800元，為原審共同被告即共犯鍾坤霖所有，其
    中1,000 元，為被告許于暄與鍾坤霖共同販賣毒品給葉怡辰
    所得，已據被告鍾坤霖供陳在卷，應依毒品危害防制條例第
    19條第1 項規定，宣告沒收。且扣案之系爭電話（U-STYLE
    牌）1 支（含門號0000000000號SIM 卡），既係
    共犯鍾坤霖用於與購毒者聯絡之用，乃係供共犯鍾坤霖販賣
    第二級毒品犯罪所用之物，且為共犯鍾坤霖所有，業據原審
    共同被告鍾坤霖供陳明確，亦應依毒品危害防制條例第19條
    第1 項之規定，併予宣告沒收。
五、原審共同被告鍾坤霖所犯販賣第二級毒品共3 罪，各處有期
    徒刑3 年8 月，定應執行刑為有期徒刑6 年6 月，已經原審
    判刑確定，核此敘明。
據上論斷，應依刑事訴訟法第369 條第1 項前段、第364 條、第
299 條第1 項前段，98年5 月20日修正前毒品危害防制條例第4
條第2 項、第19條第1 項，刑法第2 條第1 項前段、第11條、第
28條、第59條，判決如主文。
本案經檢察官劉宗慶到庭執行職務。
中    華    民    國   100    年    9     月    19    日
                刑事第二庭  審判長法  官  林正雄
                                  法  官  邱明弘
                                  法  官  黃壽燕
以上正本證明與原本無異。
如不服本判決應於收受本判決後10日內向本院提出上訴書狀，其
未敘述上訴理由者，並得於提起上訴後10日內向本院補提理由書
狀（均須按他造當事人之人數附繕本）「切勿逕送上級法院」。
中    華    民    國   100    年    9     月    19    日
                                  書記官  戴志穎
附錄本判決論罪科刑法條：
98年5 月20日修正前毒品危害防制條例第4 條第2 項
製造、運輸、販賣第二級毒品者，處無期徒刑或7 年以上有期徒
刑，得併科新臺幣7 百萬元以下罰金。